臺灣高雄地方法院民事判決　九十三年度訴字第四四四號
　　原　　　告　甲○○
　　　　　　　　丙○○
　　　　　　　　乙○○
　　共　　　同　林春華律師
　　訴訟代理人
　　被　　　告　重豪建設開發有限公司
　　法定代理人　戊○○
　　被　　　告　丁○○
　　訴訟代理人
右當事人間解除契約等事件，經本院於民國九十三年四月二十八日言詞辯論終結，判
決如左：
　　文　　　文
原告之訴及假執行之聲請均駁回。
訴訟費用由原告負擔。
　　理　　　由
一、本件原告起訴主張原告甲○○之妻即原告丙○○、乙○○之母李洪秀美於民國七
　　十八年三月二十八日以新台幣（下同）六十一萬元向被告重豪建設開發有限公司
　　（下稱重豪公司）買受興建中之「國家公園大亨消費廣場」地下室一樓精品店Ａ
　　九房屋（現門牌編號為高雄市○○區○○路二十一號地下一樓之八），及以二百
　　四十六萬元向被告丁○○購買上開建物坐落之基地（即高雄市○○區○○段第四
　　七一地號土地，應有部分十萬分之五十四），惟被告重豪公司所興建完成之上開
　　房屋竟有隔間牆面材料未依約建造、購物走道寬度縮減三分之一、公共面積遭他
　　人占用、主建物坪數短少等使系爭房地作精品名店之預定效用無法達成，交換價
　　值亦受影響之重大瑕疵，經訴外人李洪秀美履次催告補正瑕疪均未獲置理，其依
　　法自得拒絕給付價金或為同時履行之抗辯，然被告卻仍於八十二年十一月間以訴
　　外人李洪秀美未依約繳款為由而發函通知解除系爭房地買賣契約，並主張沒收其
　　所給付之價金，嗣訴外人李洪秀美死亡後由伊等於繼承其購買權利義務，伊等乃
　　於九十三年二月間以被告違約為由通知解約請求返還已繳價款，今系爭房地買賣
　　契約既經兩造均為解約之意思表示而已合意解除，被告依法自須負回復原狀之義
　　務而返還訴外人李洪秀美已繳之價金，如認系爭買賣契約並未經兩造合意解除，
　　則系爭契約嗣業經伊等通知解約，依契約第二十條之規定，被告自應退還已收全
　　部款項並支付等額之違約金，若認伊等不得解約而系爭契約仍繼續存在，惟系爭
　　房屋乃缺少被告重豪公司所保證之品質，其並故意不告知上開房屋有前該瑕疵，
　　伊等自得不解除契約而請求不履行之損害賠償或主張其遲延後之給付於伊等無利
　　益而拒絕其給付，並請求賠償因不履行而生之損害即回復損害發生前之原狀退屋
　　還款，為此乃依民法第二百五十九條或三百六十條、二百三十二條或契約第二十
　　條之規定，請求擇一判令被告重豪公司於伊等將門牌編號高雄市○○區○○路二
　　十一號地下一樓之八房屋所有權移轉登記於其名下之同時應給付二十六萬元，被
　　告丁○○於伊等將坐落高雄市○○區○○段第四七一地號土地應有部分十萬分之
　　五十四所有權移轉登記於其名下之同時應給付九十四萬元，及自八十二年三月三
　　日起至清償日止按年息百分之五計算之利息，並願供擔保請准為假執行之宣告。
二、被告則以系爭建物及土地之買賣自簽約後至八十一年間即已建築完成，伊等並於
　　八十一年九月二十三日、十七日分別辦畢建物及土地移轉登記至原告之被繼承人
　　李洪秀美名下而依約由之取得所有權，且於同年十月間即發函通知其辦理交屋，
　　其間訴外人李洪秀美雖以建物存有瑕疵相爭，但卻從未以此瑕疵而向伊等主張解
　　除買賣契約，伊等因認其爭執之瑕疵為無理由而一再催促其繳納餘款未獲置理，
　　故於八十二年十一月九日發函通知依預定房地買賣契約書之規定逕為解除買賣契
　　約，並沒收其已繳之價金，而訴外人李洪秀美就此僅回函稱其礙難同意解約，雙
　　方自無合意解約之可能，且若原告同意伊等之解約，則其已繳之價金已依約沒收
　　，自無理由請求返還之餘地，而系爭房屋縱有原告主張之瑕疵，惟伊等早於八十
　　一年九、十月間即將買賣標的物移轉與訴外人李洪秀美所有並通知交屋，原告於
　　歷經十餘年後始以律師函欲表達因買賣標的物之瑕疵事由解約，顯然早已逾六個
　　月之除斥期間而無足成立，再退步而言，兩造之買賣契約縱有解約之事由，然系
　　爭建物及土地現乃皆有因向台灣土地銀行貸款而設定之本金最高限額二百二十萬
　　元之抵押權登記，故若原告欲主張回復原狀，至少亦應先將此抵押權塗銷登記而
　　後始可稱回復登記與伊等，進而要求返還價金，原告請求自均為無據，爰聲明求
　　為判決駁回原告之訴及假執行之聲請，如受不利之判決，並願供擔保請准免為假
　　執行之宣告。
三、本件原告主張原告甲○○之妻即原告丙○○、乙○○之母李洪秀美於上開時日分
　　以六十一萬元、二百四十六萬元向被告重豪公司、丁○○買受興建中之「國家公
　　園大亨消費廣場」地下室一樓精品店Ａ九房屋及其坐落基地持分土地，而被告重
　　豪公司所興建完成之上開房屋竟有隔間牆面材料未依約建造、購物走道寬度縮減
　　、公共面積遭占用等瑕疵，訴外人李洪秀美就此履次催告補正均未獲置理，惟被
　　告卻於八十二年十一月間以其未依約繳款為由而發函通知解除系爭房地買賣契約
　　，並主張沒收其所給付之價金，後訴外人李洪秀美死亡而由伊等繼承上開買賣之
　　權利義務，伊等乃於九十三年二月間以被告違約為由通知解約並請求返還已繳價
　　款等情，此有其所提預定房屋暨土地買賣契約書、土地暨建物登記謄本、存證信
　　函、律師函、台灣高等法院高雄分院九十一年度上更五字第三七號民事判決書等
　　件在卷可稽，並經本院調閱本院八十二年度訴字第一六八二號所有權移轉登記等
　　事件全卷審閱無訛，被告於此亦不爭執而堪信原告此部分之主張為真實，惟其則
　　另以前揭情詞置辯。經查：
　　　按「債務人享有同時履行抗辯權者，在未行使此抗辯權以前，仍可發生遲延責
　　　任之問題，必須行使以後始能免責」，又「本件被上訴人於受上訴人催告後，
　　　如未行使同時履行抗辯權，要難謂上訴人之解除契約不生效力」，另「契約當
　　　事人之一方遲延給付者，他方當事人得定相當期限，催告其履行，如於期限內
　　　不履行時，得解除契約，為民法第二百五十四條所明定。而解除權之行使，有
　　　溯及的消滅契約之效力，即其契約視為自始未成立。故應負遲延給付責任之一
　　　方，如未於契約解除以前行使同時履行抗辯權時，則契約已因解除而消滅，殊
　　　無許其在契約消滅後，再行主張此抗辯權，以阻郤他方行使契約解除權之餘地
　　　」最高法院五十年年台上字第一五五○號、七十五年度台上字第二三四八號、
　　　七十八年度台上字第七四號分別著有判例、判決。本件原告之被繼承人即訴外
　　　人李洪秀美於被告移轉上開房地之所有權登記完畢前，除於八十二年三月二十
　　　七日發函請求被告派員與其委託之「大亨世界經營發展策進會」代表協商輔導
　　　開幕及交屋事宜外，即僅由上開發展策進會於同年四月十九日、十月三十日發
　　　函請求被告改正「出入大門廳」寬度與合約圖說不符之瑕疵，餘則均未為任何
　　　主張或抗辯，而被告於上開房地移轉登記完畢後，則於八十二年三月三日發函
　　　通知訴外人李洪秀美限期繳清餘款並為交屋乙節，此為原告所自承，並有存證
　　　信函等件在卷足稽，是被告重豪公司所興建之上開房屋雖有前揭隔間牆面材料
　　　未依約建造、購物走道寬度縮減、公共面積遭占用等使系爭房地作精品名店之
　　　預定效用無法達成，交換價值亦受影響之瑕疵，惟訴外人李洪秀美於被告所負
　　　買賣標的物移轉登記義務完成並為限期催告其履行對待給付之價金給付後既僅
　　　請求被告協商交屋或修改瑕疵以辦理交屋而未主張行使其所享有之同時履行抗
　　　辯權以拒付價金，則其受餘款給付之催告後既未依限履行，其就價金之給付自
　　　仍發生遲延給付之責任，被告據此解除系爭房地之買賣契約自屬有據，系爭房
　　　地買賣契約自已於八十二年十一月九日被告發函通知解約時而溯及消滅視為自
　　　始未成立，且不因原告繼承後嗣再主張行使同時履行抗辯權而得阻卻被告行使
　　　契約解除權之餘地，並亦無於契約已溯及消滅後對此解約表示同意而得有所謂
　　　兩造合意解除或得再為通知解約之情形自明，原告主張被告並不得因其所應負
　　　之瑕疵擔保責任而解除契約，或系爭契約乃經兩造合意解除或由其嗣後再為解
　　　除云云自為無據。
　　綜上，系爭房地買賣契約乃因有可歸責於訴外人李洪秀美之遲付價金情事而經被
　　告限期催告，後其亦未行使同時履行抗辯權或主張解除契約，且亦未按約給付履
　　行而經被告適法解除，系爭房地買賣契約自已於八十二年十一月九日因解除而溯
　　及消滅其效力，是系爭契約既已視為自始未成立，原告除請求酌減違約金外，其
　　自無從依民法第三百六十條、第二百三十二條之規定請求被告應負損害賠償責任
　　或依民法第二百五十九條規定請求回復原狀，從而本件原告依民法第二百五十九
　　條或三百六十條、二百三十二條或契約第二十條之規定，請求擇一判令被告重豪
　　公司、丁○○於其等將上開門牌編號房屋、坐落基地地號所有權移轉登記於其名
　　下之同時各給付二十六萬元、九十四萬元及自八十二年三月三日起至清償日止按
　　年息百分之五計算之遲延利息，依法洵屬無據，自應予以駁回。而原告之訴既經
　　駁回，其假執行之聲請即失所附，應併予駁回。
四、本件為判決基礎之法律關係已臻明確，兩造其餘之攻擊防禦方法核與判決結果不
　　生影響，毋庸一一論列，併此敘明。
五、據上論結，本件原告之訴為無理由，合依民事訴訟法第七十八條，判決如主文。
中　　　華　　　民　　　國　　九十三　　年　　　五　　　月　　十九      日
                              民事第五庭
~B法　官　黃　宏　欽
右為正本係照原本作成。
如不服本判決，應於判決送達後廿日內，向本院提出上訴狀並表明上訴理由，如於本
判決宣示後送達前提起上訴者，應於判決送達後十日內補提上訴理由書（須附繕本）。
中　　　華　　　民　　　國　　九十三　　年　　　五　　　月　　 十九　　 日
~B法院書記官　史華齡
